【裁判字號】    98,交聲,1470
【裁判日期】    980429
【裁判案由】    違反道路交通管理處罰條例聲明異議
【裁判全文】
臺灣臺北地方法院交通事件裁定        98年度交聲字第1470號
原處分機關  交通部公路總局臺北區監理所
異  議  人
即受處分人  甲○○
上列受處分人因違反道路交通管理處罰條例案件，對於交通部公
路總局臺北區監理所於民國98年3 月19日所為之處分（原處分案
號：北監自裁字第裁40-C00000000號），聲明異議，本院裁定如
下：
    主  文
異議駁回。
    理  由
一、原處分意旨略以：異議人即受處分人甲○○於民國98年1 月
    4 日上午11時26分許，將其車號WP-8009 號自小客車停在臺
    北縣新店市○○街134 巷口，因「妨礙他車」，經臺北縣政
    府警察局新店分局員警當場拍照逕行掣單舉發，嗣經異議人
    依法向原處分機關提出申訴，經原處分機關調查之結果，仍
    認異議人有前開之違規行為，遂依道路交通管理處罰條例第
    56條第1 項第5 款之規定，處罰鍰新臺幣（下同）900 元。
二、異議意旨略以：異議人雖有上述停車行為，但該處為私人道
    路用地，社區民眾擁有使用權，異議人之設籍址即為胞兄籍
    維強所有之屋，員警應無權干涉該處停車狀況，且當日異議
    人是停在該處準備載客人前往臺北車站搭車，所停地點並無
    紅、黃線，前後左右亦無擋到他人之虞，故異議人並無員警
    所指之違規，原處分顯有不當，請求撤銷云云。
三、按汽車駕駛人停車時，有在顯有妨礙其他人、車通行處所停
    車之情形者，處新臺幣600 元以上1,200 元以下罰鍰，道路
    交通管理處罰條例第56條第1 項第5 款定有明文。另劃設於
    路側之黃實線，係用以禁止停車，劃設於路側之紅實線，則
    係用以禁止臨時停車，如有違反，而在黃實線或紅實線區域
    內停車，各係違反同條例第56條第1 項第1 款或第4 款，而
    與上開在顯有妨礙其他人車通行處所停車之違規態樣迥然有
    異，尚不得混為一談，合先敘明。
四、查本件異議人於上開時間，將前揭車號之車輛停在臺北縣新
    店市○○街134 巷內，經臺北縣政府警察局新店分局值勤員
    警行經該處，發現該車停放於消防通道道路範圍內併排違規
    停車，嚴重妨礙車輛出入且駕駛人未在座，員警遂依法舉發
    並拖吊、移置等情，業據異議人自承停車於該處無誤，並有
    該分局98年2 月19日北縣警店交裁字第0980008272號函、本
    件舉發違反道路交通管理事件通知單、裁決書及該分局函覆
    本院當時之採證照片正本4 張等件在卷可稽，觀諸該等採證
    照片，該處為ㄇ字型巷弄，異議人係將自小客車停在巷內中
    央之馬路上（車頭朝外），面對車頭之左邊停有機車、右邊
    停有一黑色之自小客車（與異議人車輛同向），該自小客車
    之出入已明顯遭異議人車輛所阻擋，本件員警填單舉發之原
    因情節並無任何違誤，異議人確係在顯有妨礙其他車輛通行
    之處所併排停車無疑，此與該處有無劃設紅、黃線無關，更
    與異議人準備將車開往何處無涉；至於異議人檢附最高法院
    97年度台上字第2529號民事裁定，辯稱該處乃私人道路用地
    云云，經審閱該民事案件最後事實審之認定，包含異議人此
    次停車之臺北縣新店市○○街134 巷在內之必經道路，確為
    他人提供設定永久地役權以供籍維強等人通行，不因該處劃
    為「公共設施保留地」之道路用地而致該地役權無存在之必
    要，此有臺灣高等法院96年度上字第586 號民事判決乙件存
    卷為憑，然縱使包含異議人在內之該處居民對該巷內道路擁
    有永久地役權效力所及之通行等權限，但仍非因此使該地成
    為私人所有之土地，致員警不能依職權對該處所生之交通違
    規予以舉發，有權通行者亦不能將車停在巷內顯有妨礙他人
    或他車之處所，其理甚明，實不待贅言，異議人此部分所辯
    ，顯非可採，洵屬無理由。
五、綜上，異議人違規停車之行為屬實，業如前述，則原處分機
    關依道路交通管理處罰條例第56條第1 項第5 款等規定，裁
    處異議人900 元之罰鍰，即無違誤，異議人提起本件異議，
    為無理由，自應予以駁回。
六、據上論斷，應依道路交通管理處罰條例第87條第2 項，道路
    交通案件處理辦法第19條，裁定如主文。
中    華    民    國    98    年    4     月    29    日
                  交通法庭    法  官  吳勇毅
上正本證明與原本無異。
如不服本裁定，應於裁定送達後5 日內，向本院提出抗告狀。
                              書記官  游秀珠
中    華    民    國    98    年    5     月    4     日


司法院資訊處製作；財團法人民間司法改革基金會備份。
